【裁判字號】    97,易,429
【裁判日期】    970728
【裁判案由】    竊盜
【裁判全文】
臺灣屏東地方法院刑事判決               97年度易字第429號
公  訴  人  臺灣屏東地方法院檢察署檢察官
被      告  乙○○
                    （另案臺灣高雄監獄執行中）
上列被告因竊盜案件，經檢察官聲請以簡易判決處刑（97年度偵
字第940 號），因本院認為不得以簡易判決處刑，改依通常程序
審理（97年度簡字第785 號），判決如下：
    主  文
乙○○毀越門扇竊盜，累犯，處有期徒刑貳年。
    事  實
一、乙○○有多次犯罪經法院判刑確定之紀錄，於後開竊盜犯行
    前最後一次經有期徒刑執行完畢，係因犯贓物罪2 件，經臺
    灣高雄地方法院92年度簡字第3818號各判處有期徒刑3 月，
    並諭知應執行有期徒刑4 月確定，於民國93年2 月5 日易科
    罰金執行完畢。
二、詎其經前開有期徒刑執行完畢後，仍不知悔悟，復基於意圖
    為自己不法所有之竊盜犯意，於93年11月13日日間或14日日
    間某時（起訴書記載為93年11月12日晚間9 時許至93年11月
    14日晚間9 時20分許間某時），自其位在屏東縣車城鄉○○
    村○○路31號住處2 樓屋頂陽台，以不詳方式開啟鄰宅，即
    甲○○居住之同路門牌號碼33號房屋3 樓後方，在原本陽台
    空間加蓋之鐵皮屋外所設鐵門（尚能使用）後，旋通過該加
    蓋部分空間，並以不詳方法先後將該屋3 樓對外所設鋁紗門
    、鋁門（玻璃）破壞開啟並侵入其內（毀損、侵入住宅部分
    均未據告訴），旋下至2 樓，以不詳方式撬鬆臥房門鎖（尚
    能使用）開啟後，竊取甲○○置於該房內抽屜中之勞力士手
    錶1 只。嗣為警因甲○○於93年11月14日晚間9 時20分許返
    家發現住宅遭侵入而報案後，到場採得嫌犯遺留在飲料罐上
    唾液送驗，懸至95年12月間因另案鑑驗乙○○於95年10月間
    所犯擄人勒贖案件（已經判決確定）跡證時，經比對而查獲
    上情。
三、案經屏東縣警警察局恆春分局報告臺灣屏東地方法院檢察署
    檢察官偵查起訴。
    理  由
一、證據審查部分
  (一)按被告以外之人於審判外之言詞或書面陳述，除法律有規定
    者外，不得作為證據，刑事訴訟法第159 條第1 項定有明文
    。本件公訴意旨提出證人甲○○於警詢時之證述，乃被告以
    外之人於審判外之言詞陳述而具傳聞證據之性質，既經被告
    於本院準備程式時爭執其證據能力，復無其他法律規定例外
    得作為證據之情形，自不得以之作為認定被告犯罪事實存否
    之證據。
  (二)卷附證人甲○○於偵查中經檢察官訊問時，以證人身分具結
    後所為陳述，依現有卷證既無可認有何顯不可信之情況，依
    刑事訴訟法第159 條之1 第2 項規定，應認為有證據能力。
  (三)次按刑事訴訟法第198 條、第208 條所規定之鑑定，係指於
    刑事訴訟程式中為取得證據資料而由檢察官或法官指定具有
    特別知識經驗之鑑定人、學校、機關或團體，就特定之事物
    ，以其專業知識加以分析、實驗而作判斷，以為偵查或審判
    之參考。故不論鑑定人或鑑定機關、學校、團體，均應由檢
    察官或法官視具體個案之需要而為選任，始符合刑事訴訟法
    第198 條、第208 條之規範本旨，否則所為鑑定，仍屬於傳
    聞證據。惟司法警察機關於調查中之案件，或有量大或急迫
    之情形，為因應實務之現實需求，認為當然有鑑定之必要者
    ，基於檢察一體原則，得由該管檢察長對於轄區內之案件，
    以事前概括選任鑑定人或囑託鑑定機關（團體）之方式，俾
    便轄區內之司法警察官、司法警察對於調查中之此類案件，
    得即時送請事前已選任之鑑定人或囑託之鑑定機關（團體）
    實施鑑定，有法務部92年9 月1 日法檢字第0920035083號函
    可按。又臺灣高等法院檢察署檢察長概括選任法務部調查局
    與內政部警政署刑事警察局為DNA 比對之鑑定機關，有臺灣
    高等法院檢察署檢察長概括選任鑑定機關名冊可按。卷附內
    政部警政署刑事警察局95年12月12日刑醫字第0950159613號
    鑑驗書乃司法警察（官）於案件未移送檢察官偵辦前之調查
    犯罪階段，依據檢察長之概括授權，先行將DNA 等證物送請
    檢察機關預先核定之專責鑑定機關（團體）所實施之鑑定，
    是其出具之書面鑑定報告應屬刑事訴訟法第208 條準用第20
    6 條第1 項所稱之書面報告，依刑事訴訟法第159 條第1 項
    之立法理由，為該條項所指例外之規定，應有證據能力。
二、前揭犯罪事實，業據證人甲○○於偵查中及本院審理時，先
    後以證人身分具結後證述在卷，並經證人即案發後據報到場
    採證送驗之警員劉富貴於本院審理時到庭結證綦詳，又前開
    採自現場飲料罐口唾液經內政部警政署刑事警察局鑑驗結果
    ，其DNA-STR 型別與被告乙○○之DNA 相符，有該局95年12
    月12日刑醫字第0950159613號鑑驗書在卷可參。訊據被告乙
    ○○於本院審理時，固不爭執前開現場飲料罐口遺留唾液為
    其所有，然矢口否認有竊盜犯行，並先於警詢中辯稱：可能
    是甲○○要害伊，在路上撿伊喝過的蕃茄汁空罐誣賴伊云云
    （警卷第19頁），嗣於本院審理時則辯稱：本件係承辦警員
    王昌儀於另案承辦伊涉犯擄人勒贖案件時，因有辦案瑕疵，
    對伊心生怨隙而挾怨報復云云。惟查，證人甲○○自72年間
    起，即以經營營造廠為業，乃具備正當職業之商人，因居住
    上開處所而與被告乙○○相鄰等情，業據其在本院審理時具
    結後證述在卷，另甲○○與被告乙○○間素不相識，遑論有
    何仇隙等情，復為被告乙○○於警詢中自承，苟以甲○○之
    身分、地位，竟須大費周章，無端在路上尾隨一素無仇隙，
    且無正當職業之鄰人，並撿拾其飲用過之果汁空罐後，大肆
    布置竊案假象而予陷害，顯與一般事理大相逕庭，況前揭扣
    得飲料罐乃承辦警員親自在上開處所廚房冰廂內採得，其經
    採驗時之外觀狀況亦無任何損傷或污穢痕跡等情，復據證人
    即該承辦警員劉富貴於本院審理時到庭證述綦詳，猶與被告
    乙○○所辯情節迥然不合；另就被告乙○○雖又辯稱本件係
    遭另一承辦警員王昌儀挾怨報復而刻意陷害云云，然此不僅
    為證人王昌儀於本院審理時到庭具結後駁斥在卷，茲以本件
    乃內政部警政署刑事警察局就現場飲料罐採得唾液鑑驗結果
    列管，並於案發近2 年後，以被告乙○○另犯他案採得證物
    比對相符而偶然查獲，已如前述，而證人王昌儀原非本案承
    辦人，係於95年間始因原承辦人劉富貴離開原職始接手承辦
    ，既經證人王昌儀、劉富貴於本院審理時證述明確，其就前
    開案發後旋即進行之採證及送驗過程均不曾經手，對於早經
    送往上開單位完成鑑驗並列管比對之樣本猶無更易改變之可
    能，是被告乙○○此部分所辯，猶與事理大相逕庭，顯係臨
    訟飾卸之詞，欲蓋彌彰。本件被告犯罪事證已臻明確，應依
    法論科。另就聲請簡易判決處刑意旨以被告乙○○本件竊盜
    所得除前開勞力士手錶1 只外，尚有項鍊、金戒指、耳環、
    胸針等物，然證人即被害人甲○○於本院審理時既到庭證稱
    除勞力士手錶確定於本案中失竊外，項鍊部分則已於嗣後找
    到，至於其他飾品則不能確定是否失竊等語，是本件公訴意
    旨所列上開物件除勞力士手錶外，自應認為不能證明係被告
    乙○○竊取之物，然此尚不影響被告前開竊盜犯行之成立，
    附此敘明。
三、查前揭時地遭被告乙○○破壞而開啟之紗網、玻璃，均為現
    場房屋對外出入口所設之鋁紗門、鋁門之一部，故被告乙○
    ○毀損上開器物而進入上址行竊之行為，係犯刑法第321 條
    第1 項第2 款毀越門扇竊盜罪。又：
  (一)聲請簡易判決處刑書原以被告所為係刑法第320 條第1 項之
    竊盜罪，嗣已經公訴檢察官於本院審理時變更，爰不另為變
    更法條之諭知。另聲請簡易判決處刑意旨雖以本件被告乙○
    ○犯罪時間係在93年11月12日晚間9 時許起，至93年11月14
    日晚間9 時20分許間某時，即涵蓋被害人甲○○離開該住處
    之全部期間。惟查，前開被告乙○○因犯竊盜罪而侵入者乃
    甲○○之住宅，既如前述，茲若以被告侵入該址竊盜之時間
    為夜間，依法尚應構成刑法第321 條第1 項第1 款所規定之
    夜間侵入住宅竊盜加重要件，就形式而言，乃不利於被告之
    認定，今依現有卷證既不能證明其行為係在夜間所為，依「
    罪疑唯有利於被告」（in dubio pro reo）之刑事責任基本
    原則，自應為有利於被告之認定，將該期間內包含之夜間時
    段排除而認其犯罪時間為93年11月13日日間或14日日間某時
    ，附此敘明。
  (二)前開公訴檢察官變更法條後，雖以被告乙○○所犯除上開刑
    法第321 條第1 項第2 款犯行外，尚有同條項第3 款攜帶兇
    器之加重要件，衡其依據，無非證人甲○○於本院審理時證
    稱上開鋁紗門、鋁門玻璃及房間門鎖曾遭破壞等語為據，然
    姑不論本件既未扣得任何兇器，就證人甲○○前開於本院審
    理時關於上開紗網、玻璃遭割開、房門喇叭鎖遭撬鬆等情節
    ，是否確為刑法第321 條第1 項第3 款所規範之兇器造成，
    亦或被告以身體部分（如：牙齒、指甲、拳頭…）、隨身配
    件（如：鑽戒、指環、腰帶扣…），甚或現場取得之物，尚
    屬不明，則公訴意旨此部分所為指述，即屬不能證明，惟按
    刑法第321 條第1 項所列各款為竊盜之加重條件，如犯竊盜
    罪兼具數款加重情形時，因竊盜行為祇有1 個，仍祇成立1
    罪（最高法院69年台上字第3945號判例參照），同理，公訴
    意旨此部分所指加重要件雖不能證明，要亦不影響被告前開
    加重竊盜罪之成立，併此敘明。
  (三)按行為後法律有變更者，適用行為時之法律，但行為後之法
    律有利於行為人者，適用最有利於行為人之法律，刑法第2
    條第1 項定有明文。本件被告犯罪後，刑法第47條第1 項關
    於累犯規定，業已於94年2 月2 日修正公布，於95年7 月1
    日生效施行，茲被告乙○○前因犯贓物罪2 件，經臺灣高雄
    地方法院92年度簡字第3818號各判處有期徒刑3 月，並諭知
    應執行有期徒刑4 月確定，於93年2 月5 日易科罰金執行完
    畢，有臺灣高等法院被告前案紀錄表及臺灣屏東地方法院檢
    察署刑案資料查註紀錄表各1 份在卷可按，其於5 年以內再
    故意犯本件有期徒刑以上之罪，不論依94年2 月2 日修正公
    布前刑法第47條，或修正後，並於95年7 月1 日即被告前揭
    行為後施行之刑法第47條第1 項規定，均構成累犯，對被告
    而言並無有利或不利之情形，不生新舊法比較之問題，依最
    高法院95年11月7 日，95年度第21次刑事庭會議決議意旨，
    應逕依裁判時法即修正公布後刑法第47條第1 項關於累犯之
    規定，加重其刑。
四、爰審酌被告乙○○之年齡、品行、智識能力、犯罪情狀、手
    段、犯罪所得財物之價值、對於法益所生侵害之程度，其為
    51年7 月26日出生、受有高中畢業教育程度、無業之人，有
    警詢年籍等資料在卷可參，本件犯罪時年42歲，有多次犯罪
    經法院判刑確定之紀錄，除前開構成累犯要件之執行紀錄，
    不再重複評價者外，前於83年間即因犯贓物罪，經臺灣高等
    法院高雄分院83年度上易字第1382號判處有期徒刑4 月確定
    ，並經同院90年度聲字第163 號諭知易科罰金之折算標準：
    嗣前開構成累犯要件之刑執行完畢後，又於：(一)93年間因製
    造第二級毒品而違反毒品危害防制條例案件，經臺灣高雄地
    方法院94年度訴字第618 號判處有期徒刑4 年6 月確定；(二)
    95年間犯竊盜罪，經臺灣高雄地方法院95年度易字第2005號
    判處有期徒刑7 月確定，嗣經同院96年度聲減字第2070號裁
    定減為有期徒刑3 月又15日；(三)95年間因犯擄人勒贖罪，經
    臺灣高等法院高雄分院96年度上訴字第2011號（本院96年度
    重訴字第4 號）判處有期徒刑12年，經最高法院97年度台上
    字第991 號駁回上訴而確定，經臺灣高等法院高雄分院與上
    開(二)之刑，裁定應執行有期徒刑12年3 月，已於97年3 月7
    日入監執行，依指揮書與前開(一)部分所示之刑應接續執行至
    112 年6 月19日期滿，有臺灣高等法院被告前案紀錄表及臺
    灣屏東地方法院檢察署刑案資料查註紀錄表各1 份在卷可按
    ，素行不良；並考量其算計鄰居外出而自頂樓破門侵入竊盜
    ，層層破壞鋁紗門、鋁門玻璃進入之手段，竊得財物為勞力
    士手錶1 只之價值，又身為被害人之鄰居，不僅未能守望相
    助，猶利用其便而橫加侵害之情狀，對於社會治安、里仁德
    化、被害人住家安全及法益所生侵害之程度，及其犯罪經查
    獲後，為卸免罪責，不惜反誣被害人在路上撿拾其飲用之飲
    料空罐而設計加害，甚至以前開與事理迥然矛盾之說詞妄指
    警員栽贓，所辯顯已逾不自證己罪之必要程度，對於法益造
    成另一侵害，犯後態度欠佳等一切情狀，量處如主文所示之
    刑，以資儆懲。
五、本件被告乙○○犯罪時間雖在96年4 月24日以前，然所犯既
    為刑法第321 條第1 項第2 款加重竊盜罪，並經諭知有期徒
    刑逾1 年6 月，依中華民國96年罪犯減刑條例第3 條第1 項
    第15款規定，不予減刑。
據上論斷，應依刑事訴訟法第284 條之1 、第299 條第1 項前段
，刑法第321 條第1 項第2 款、第47條第1 項，判決如主文。
本案經檢察官許英輝到庭執行職務
中    華    民    國    97    年    7     月    28    日
                    刑事第二庭    法  官  陳松檀
以上正本證明與原本無異。
如不服本判決應於收受本判決送達後10日內向本院提出上訴書狀
，其未敘述上訴理由者，並得於提起上訴後10日內向本院補提理
由書狀（均須按他造當事人之人數附繕本）「切勿逕送上級法院
」
中    華    民    國    97    年    7     月    28    日
                                  書記官  林祥玉
附錄本判決論罪之法條：
中華民國刑法第321條
犯竊盜罪而有左列情形之一者，處6 月以上、5 年以下有期徒刑
：
一、於夜間侵入住宅或有人居住之建築物、船艦或隱匿其內而犯
    之者。
二、毀越門扇、牆垣或其他安全設備而犯之者。
三、攜帶兇器而犯之者。
四、結夥三人以上而犯之者。
五、乘火災、水災或其他災害之際而犯之者。
六、在車站或埠頭而犯之者。
前項之未遂犯罰之。


司法院資訊處製作；財團法人民間司法改革基金會備份。
